【裁判字號】    98,訴,523
【裁判日期】    980525
【裁判案由】    毒品危害防制條例
【裁判全文】
臺灣板橋地方法院刑事判決               98年度訴字第523號
公  訴  人  臺灣板橋地方法院檢察署檢察官
被      告  甲○○
上列被告因違反毒品危害防制條例案件，經檢察官提起公訴（九
十七年度毒偵字第九四六八號），本院於通常程序之準備程序中
，被告自白犯罪，經告以簡式審判之旨，並聽取當事人意見後，
裁定改依簡式審判程序審理，並判決如下：
    主    文
甲○○犯以下之罪：
壹、施用第一級毒品，累犯，處有期徒刑捌月，扣案第一級毒品
    海洛因壹袋（驗餘淨重零點壹貳貳公克）沒收銷燬。
貳、施用第二級毒品，累犯，處有期徒刑肆月，扣案分裝杓壹支
    沒收。
、以上所諭知罪刑部分，應執行有期徒刑拾月，扣案第一級毒
    品海洛因壹袋（驗餘淨重零點壹貳貳公克）沒收銷燬，扣案
    分裝杓壹支沒收。
    犯罪事實
一、甲○○前於民國八十九年間因施用毒品案件，經臺灣臺中地
    方法院裁定送勒戒處所觀察、勒戒後，認無繼續施用毒品之
    傾向，於八十九年八月二十四日執行完畢釋放，並經臺灣臺
    中地方法院檢察署檢察官以八十九年度毒偵字第五三六四號
    為不起訴處分確定。又於前揭觀察、勒戒執行完畢釋放後五
    年內之九十四年間因施用毒品案件，經臺灣彰化地方法院以
    九十五年度易緝字第三九號判處有期徒刑三月確定，於九十
    五年十月十六日易科罰金執行完畢。詎其猶未戒除毒癮，另
    基於施用第一級毒品海洛因、第二級毒品甲基安非他命之犯
    意，分別為下列犯行：
  (一)於九十七年十一月二十六日二十三時十五分，為警採尿前回
    溯二十六小時內之某時許，在臺北縣新莊市不詳友人之住處
    ，以將第一級毒品海洛因摻入香煙內，再點燃吸食其煙氣之
    方式，施用第一級毒品海洛因一次。
  (二)於九十七年十一月二十六日十七時至十九時間之某時點，在
    其位於臺北縣新莊市○○街七十六巷五弄三號六樓住處內，
    將第二級毒品甲基安非他命置入玻璃球吸食器（業已丟棄失
    ）內，以燒烤之方式，施用第二級毒品甲基安非他命（起訴
    書誤載為「安非他命」）一次。
  (三)嗣於九十七年十一月二十六日二十二時二十分許，為警於上
    址之地下室停車場內查獲，並扣得其所有供其施用之海洛因
    一袋（驗餘淨重零點零點一二二公克）及供其施用甲基安非
    他命之分裝杓一支。
二、案經臺北縣政府警察局新莊分局報告臺灣板橋地方法院檢察
    署檢察官偵查起訴。
    理    由
一、訊據被告甲○○對於上揭犯罪事實均坦承不諱（見本院九十
    八年五月十一日審判筆錄第二頁），被告為警查獲時，經採
    集其尿液送驗結果，呈鴉片類及甲基安非他命之陽性反應，
    此有臺灣檢驗科技股份有限公司所出具之濫用藥物檢驗報告
    在卷可稽。又被告經警查獲之米白色粉末一袋，經鑑定結果
    ，均亦確係第二級毒品甲基安非他命無誤，此有交通部民用
    航空局航空醫務中心毒品鑑定書一份在卷足憑。此外，尚有
    被告所有供其施用第二級毒品甲基安非他命所用之分裝杓一
    支扣案，足認被告於本院審理中出於任意性之自白與事實相
    符，從而本件事證明確，被告犯行已堪認定。
二、按於九十二年七月九日新修正並於九十三年一月九日施行之
    毒品危害防制條例刪除二犯及三犯之規定，一改修法前繁雜
    之處遇程序，僅將施用毒品者簡化區分為初犯、再犯，並認
    施用毒品者係屬病患性犯人，以觀察、勒戒戒除其身癮，並
    以強制戒治去除其心癮。經觀察、勒戒或強制戒治執行完畢
    釋放後，若係五年後再犯該條例第十條施用毒品罪者，與同
    條例第二十條第一項、第二項關於「初犯」之處理方式相同
    ，檢察官應先聲請法院裁定令被告入勒戒處所觀察、勒戒，
    並視有無繼續施用毒品傾向，決定應予釋放、為不起訴之處
    分，或應聲請法院裁定令入勒戒處所強制戒治；若係五年內
    「再犯」同條例第十條施用毒品罪者，依同條例第二十三條
    第二項規定，檢察官則應依法追訴。觀諸該條例第二十條第
    三項之修正理由：「觀察、勒戒或強制戒治五年後再犯者，
    顯見前所實施之觀察、勒戒或強制戒治已足以遮斷其施用毒
    品之癮，為期自新及協助其戒除毒癮，對此五年後再犯者，
    爰明定仍適用初犯之規定，先經觀察、勒戒、強制戒治之程
    序。」及同條例第二十三條第二項之修正理由：「為配合簡
    化施用毒品犯之刑事處遇程序，並鑑於經觀察、勒戒或強制
    戒治執行完畢釋放後五年內再犯者，其再犯率甚高，原據以
    實施之觀察、勒戒及強制戒治既已無法收其實效，自應施以
    刑事處遇。」顯然如施用毒品者係前經觀察、勒戒或強制戒
    治等治療程序執行完畢五年後，始再施用毒品之「初犯」，
    因前所執行之觀察、勒戒或強制戒治已足收戒除毒癮之效，
    自應重新執行觀察、勒戒或強制戒治等治療程序，並於治療
    程序執行完畢後，由檢察官為不起訴處分，毋庸對之追訴處
    罰；反之，在「再犯」之情形，因其先前所為治療程序顯未
    能收戒斷毒癮之效，且考量施用毒品者之再犯率偏高，乃簡
    化其刑事處遇程序，而逕予追訴處罰，不再施以治療程序。
    參酌上開立法理由，修正毒品危害防制條例就施用毒品者，
    祇於「初犯」及「五年後再犯」二種情形，有其追訴條件之
    限制，即須於初犯經觀察、勒戒或強制戒治釋放後，「五年
    內均無施用毒品之行為」，始能認其前所實施之觀察、勒戒
    或強制戒治已足遮斷毒癮，而得於五年後再犯時，再予適用
    初犯之規定，重行觀察、勒戒等程序。倘五年內已經再犯，
    被依法追訴處罰，縱其第三次（或第三次以上）施用毒品之
    時間在初犯釋放五年以後，即與「五年後再犯」之情形有別
    ，且因已於「五年內再犯」，顯見其再犯率甚高，原實施觀
    察、勒戒或強制戒治，已無法收其實效，而無五年戒斷期之
    存在，自無再經觀察、勒戒及強制戒治之必要，應由檢察官
    逕行起訴，始符新法修正之本旨。經查，本案被告前於八十
    九年間因施用毒品案件，經臺灣臺中地方法院裁定送勒戒處
    所觀察、勒戒後，認無繼續施用毒品之傾向，於八十九年八
    月二十四日執行完畢釋放，並經臺灣臺中地方法院檢察署檢
    察官以八十九年度毒偵字第五三六四號為不起訴處分確定等
    情，此有臺灣高等法院被告前案紀錄表附卷可稽。而本案被
    告既曾於上開觀察、勒戒行完畢後（即八十九年八月二十四
    日）五年內，已再犯施用毒品案件，並經判刑確定，則被告
    於本件所犯分別施用第一級毒品及第二級毒品之犯行，雖係
    於前揭觀察、勒戒後逾五年之再犯，惟依上開說明，足認被
    告經上開強制戒治之執行後，未足以遮斷其施用毒品之癮，
    自與前揭條例第二十條第三項之規定僅得適用於「再犯」之
    情形不合（最高法院九十五年度台非字第五九號判決參照）
    ，故本件公訴人逕向本院提起追訴，於法即為相符，附此陳
    明。綜上，本案事證明確，被告犯行堪以認定。
三、核被告所為，係違反毒品危害防制條例第十條第一項之施用
    第一級毒品及同條第二項之施用第二級毒品罪。其施用前後
    持有第一級毒品及持有第二級毒品之低度行為，應分別為其
    施用之高度行為所吸收，均不另論罪；被告所犯各罪間，犯
    意各別，行為互殊，應予分論併罰。又被告有前述刑之執行
    紀錄，其於有期徒刑執行完畢後，五年以內故意再犯有期徒
    刑以上之罪，為累犯，依刑法第四十七條第一項規定，加重
    其刑。爰審酌被告犯後態度、施用毒品係戕害自身健康，對
    他人並不生重大危害及其他一切情狀，分別量處如主文所示
    之刑，並定其應執行之刑。扣案第一級毒品一包海洛因（驗
    餘淨重零點一二二公克），應依毒品危害防制條例第十八條
    第一項前段之規定，沒收銷燬之；至扣案分裝杓一支，則係
    被告所有供其施用第二級毒品所用之物，業據其自承在卷，
    爰依刑法第三十八條第一項第二款、第三項之規定，宣告沒
    收之。
據上論斷，應依刑事訴訟法第二百七十三條之一第一項、第二百
九十九條第一項前段，毒品危害防制條例第十條、第十八條第一
項前段，刑法第十一條前段、第四十七條第一項、第五十一條第
五款、第九款、第三十八條第一項第二款，判決如主文。
本案經檢察官楊大智到庭執行職務。
中    華    民    國    98    年    5     月    25    日
                  刑事第二十庭  法  官  吳冠霆
上列正本證明與原本無異。
如不服本判決，應於判決送達後10日內敘明上訴理由，向本院提
出上訴狀 (應附繕本) ，上訴於臺灣高等法院。其未敘述上訴理
由者，應於上訴期間屆滿後20日內向本院補提理由書「切勿逕送
上級法院」。
                                書記官  周百川
中    華    民    國    98    年    5     月    25    日
附錄本案論罪科刑法條全文
毒品危害防制條例第10條
施用第一級毒品者，處 6 月以上 5 年以下有期徒刑。
施用第二級毒品者，處 3 年以下有期徒刑。


司法院資訊處製作；財團法人民間司法改革基金會備份。
